臺灣屏東地方法院行政訴訟判決
110年度簡字第41號
                                    111年2月14日辯論終結
原      告  空軍軍官學校

代  表  人  唐洪安  
訴訟代理人  王奕懿  
            林政雄  
被      告  鄭祺嚴  

            賴麗華  
上列當事人間返還公法上不當得利事件，原告提起行政訴訟，本
院判決如下︰
    主      文
被告應連帶給付原告新臺幣十六萬二千零三十四元。
訴訟費用由被告連帶負擔。
    事實及理由
壹、程序事項：
一、按訴狀送達後，原告不得將原訴變更或追加他訴，但經被告
    同意或行政法院認為適當者，不在此限；被告於訴之變更或
    追加無異議，而為本案之言詞辯論者，視為同意變更或追加
    ，行政訴訟法第111 條第1 項定有明文，查本件原告起訴時
    ，請求被告2 人應連帶給付原告新臺幣（下同）262,034元
    ，嗣被告2 人於本院民國111年2月14日言詞辯論期日交付10
    0,000元與原告，原告乃當庭以言詞縮減訴之聲明為請求被
    告應連帶給付原告162,034元。經核原告上開請求金額之變
    更，係屬應受判決事項聲明之減縮，與原已起訴部分可適用
    相同訴訟程序，且有利於當事人之利益，符合訴訟經濟原則
    ，揆諸前揭規定，尚無不合，應予准許。
貳、實體事項：
一、事實概要：被告鄭祺嚴於108年1月21日入學就讀空軍軍官學
    校，嗣因志趣不合申請自願退訓，復經原告核定退訓於109
    年5月6日零時生效。原告依行為時軍事學校預備學校軍費生
    公費待遇津貼賠償辦法（下稱賠償辦法）第4條請求被告賠
    償162,034元，被告未據清償。原告遂依公法上不當得利法
    律關係，提起本件行政訴訟。
二、本件原告主張：
　㈠、按「人民與中央或地方機關間，因公法上原因發生財產上
      之給付或請求成行作政處分以外之其他非財產上之給付，
      得提起給付訴訟。因公法上契約發生之給付，亦同。」行
      政訴訟法第8 條第1 項訂有明文。次按「行政機關基於其
      法定職權，為達之特定之行政上目的，於不違反法律規定
      之前提下，自得與人民約定提供某種給付，並使接受給付
      者負合理之約關係。有關機關為解負擔或其他公法上對待
      給付之義務，而成立行政契約關係。」亦為司法院釋字第
      348 號解釋意旨所明示。
　㈡、被告鄭祺嚴於108年1月21日入學，惟因個人因素提出退訓
      申請，經原告核定予以退訓，依行為時賠償辦法第4條規
      定，賠償義務人自應賠償軍事學校及預備學校就讀期間所
      受領之公費待遇及津貼，扣除已清償部分100,000元，尚
      有162,034元未獲清償，爰依「行政契約」之法律關係提
      起本件訴訟等語。
　㈢、並聲明：被告應連帶給付原告162,034元。
三、被告則以：對原告請求金額無意見等語。
四、本院之判斷：
  ㈠、按人民與中央或地方機關間，因公法上原因發生財產上之
      給付，得提起給付訴訟，行政訴訟法第8 條第1 項定有明
      文。再按服現役未滿整月者，按實際服役日數覈實計支待
      遇；其每日計發金額，以當月全月待遇總額除以該月全月
      之日數計算。但死亡當月發給之待遇，不予追繳；現役軍
      人經停役者，停發待遇；及現役軍人之待遇，發至退伍、
      解除召集、停役、免役、禁役或除役人事命令生效之前1
      日止，軍人待遇條例第3 條第2 項、第12條第1 項前段、
      第15條分別定有明文。
  ㈠、本件事實概要欄所述事實，有空軍軍官學校109年5月28日
      空官校教字第1090003052號令暨退訓學生個人資料表、空
      軍軍官學校109年5月28日空官校教字第1090003054號函暨
      空軍軍官學校軍費生賠償費用統計表、賠償辦法、切結書
      109年9月15日空官校教字第1090005349號函、110年2月3
      日空官校教字第1100005433號函（見本院卷第7至15頁）
      ，是被告鄭祺嚴既於109 年5月6 日退學，核算生活費、
      主副食費、服裝費、教育補助費、住宿費、健保補助費及
      相關減免等，合計應返還原告262,034元，另被告賴麗華
      則應付保證人連帶給付之責，經被告2 人當庭給付100,00
      0元，尚餘162,034元。經原告向被告2 人追繳，被告2 人
      迄未返還，從而原告依公法上不當得利之法律關係，向本
      院提起給付訴訟，請求被告2 人連帶給付162,034元，洵
      屬有據，應予准許。
五、綜上所述，原告依上開規定，請求被告連帶給付162,034元
    ，為有理由，應予准許。
據上論結，本件原告之訴為有理由，依行政訴訟法第98條第1 項
前段，判決如主文。
中　　華　　民　　國　　111 　年　　3 　　月　　7 　　日
　　　　　　　　　行政訴訟庭  法　官　薛侑倫
以上為正本，係照原本作成。
如不服本判決，應於判決送達後20日內，向本院提出上訴狀並表
明上訴理由（原判決所違背之法令及其具體內容或依訴訟資料可
認為原判決有違背法令之具體事實），其未載明上訴理由者，應
於提出上訴後20日內向本院補提理由書（上訴狀及上訴理由書均
須按他造人數附繕本，如未按期補提上訴理由書，則逕予駁回上
訴），並應繳納上訴裁判費新臺幣3,000元。
中　　華　　民　　國　　111 　年　　3 　　月　　7 　　日
                              書記官  沈詩雅